臺灣彰化地方法院民事判決
109年度訴字第614號
原      告  洪瑞霞  
            洪晴鈺  

共      同
訴訟代理人  張嘉育律師
            陳鎮律師  
被      告  洪銘輝  

訴訟代理人  許宏達律師
上列當事人間請求返還價金事件，本院於民國110年10月13日言
詞辯論終結，判決如下：
    主  文
原告之訴及假執行之聲請均駁回。
訴訟費用由原告負擔。
  事實及理由
一、按訴狀送達後，原告不得將原訴變更或追加他訴，但請求之
    基礎事實同一或擴張或減縮應受判決事項之聲明者，不在此
    限，民事訴訟法第255條第1項第2、3款定有明文。本件原告
    於起訴時聲明請求被告應各給付原告洪瑞霞、洪晴鈺新台幣
    （未特別標明者，即為新台幣）1,075,000元，及均自民國1
    08年4月15日起至清償日止，按年息百分之五計算之利息，
    嗣以民事變更訴之聲明暨準備（三）狀變更為請求被告應各
    給付原告洪瑞霞、洪晴鈺1,691,979元，及均自108年4月15
    日起至清償日止，按年息百分之五計算之利息，再以民事訴
    之追加狀追加備位聲明（詳如後述二）因請求之基礎事實均
    屬同一及擴張聲明，，程序上和於前揭規定，合先敘明。
二、原告聲明求為判決⑴先位聲明：①被告應給付原告洪瑞霞1,69
    1,979元，及自108年4月15日起至清償日止，按年息百分之
    五計算之利息。②被告應給付原告洪晴鈺1,691,979元，及自
    108年4月15日起至清償日止，按年息百分之五計算之利息。
    ③併願供擔保請准宣告假執行。⑵備位聲明：①被告應給付原
    告洪瑞霞616,979元，及自108年4月15日起至清償日止，按
    年息百分之五計算之利息。②被告應向元大商銀終止信託財
    產鋒裕策略收益基金（交易編號FS00000000號）就其中美金
    37,500元為終止信託關係之意思表示，並將贖回之美金37,5
    00元，以新台幣1,075,000元交付原告洪瑞霞。③被告應給付
    原告洪晴鈺616,979元，及自108年4月15日起至清償日止，
    按年息百分之五計算之利息。④被告應向元大商銀終止信託
    財產鋒裕策略收益基金（交易編號FS00000000號）就其中美
    金37,500元為終止信託關係之意思表示，並將贖回之美金37
    ,500元，以新台幣1,075,000元交付原告洪晴鈺。⑤併願供擔
    保請准宣告假執行。主張略以：
　㈠坐落彰化縣○○鎮○○段00000000000地號土地（下稱系爭3筆土
    地）為訴外人洪鎥欽所有，嗣洪鎥欽於90年4月22日死亡，
    其遺產由洪林秀鸞、洪銘岳、洪銘輝、洪銘荃、洪明勳等8
    人繼承，嗣洪銘荃於95年2月10日死亡，其遺產由李麗美、
    洪瑞霞、洪瑞妤、洪晴鈺、洪乙綾繼承，李麗美是原告洪瑞
    霞、洪晴鈺、訴外人洪瑞妤、洪乙綾的母親，是被告的弟媳
    。兩造及其他繼承人於102年4月30日訂立遺產分割協議書，
    就系爭3筆土地，原告2人應有部分比例各為1/16。嗣原告2
    人及其他共有人於104年間委託被告處理出售系爭3筆土地，
    被告則將系爭712地號土地分割為712、712-1及712-2地號等
    3筆土地。
　㈡被告於104年3月間將712、712-2、713地號土地以65,319,750
    元出售，當時被告向原告2人表示要將款項分3次給付，故第
    一次被告欲以現金給付320萬元時，原告洪瑞霞與母親李麗
    美一同至「宏興代書」領取現金，並由李麗美簽收。而
　　上開價金65,319,750元，扣除其所列之土地增值稅1,777,85
    3元、仲介費650,000元、地上物拆除費86,000元、150,000
    元、奶奶扶養喪葬費813,942元，及購買710地號土地之保留
    款11,755,820元、相關費用214,468元後，剩餘49,871,667
    元。原告2人及訴外人洪瑞妤、洪乙綾，就系爭土地之應有
    部分各為1/16，合計為1/4，就49,871,667元，原告二人及
    訴外人洪瑞妤、洪乙綾應可分得12,467,916元，然被告卻僅
    給付10,000,000元，短少給付2,467,916元，原告2人可再分
    得各616,979元。
　㈢另被告要求原告2人及洪瑞妤、洪乙綾至「楊許代書」處簽署
    委任被告處理購買同段710地號土地之委任狀，並要求原告
    及洪瑞妤、洪乙綾4人提出印鑑證明，當時被告即表示，待
    數年後會再與原告及洪瑞妤、洪乙綾4人商討出售等相關事
    宜，被告於105年8月以其名義購得同段710地號土地，並要
    求全體共有人將711、712-1地號土地贈與被告，以利其事後
    變賣。嗣被告於108年2月間將710、711、712-1地號土地以1
    7,274,825元出售，卻未依原告2人之應有部分比例將價金給
    付原告2人。被告雖提出原告2人母親之委託書，稱原告二人
    同意以原告2人及洪瑞妤、洪乙綾可分配之430萬元價金作為
    母親李麗美之晚年生活之用，並由李麗美委託被告購買「鋒
    裕策略收益基金」美金15萬元云云，然原告2人從未同意處
    分該價金，而是被告以律師函覆原告後，才知悉交易始末及
    出售之價金，母親李麗美並未有原告2人之授權，被告卻逕
    將本應分配予原告2人之價金共215萬元，於108年4月15日基
    於被告自己之利益以其名義購買基金，被告另稱以被告名義
    購買「鋒裕策略收益基金」美金15萬元，每月孳息約2萬元
    ，均由李麗美領回等語，雖提出簽收單，但只有載明日期、
    金額及李麗美簽名，看不出與基金有何關係，亦與原告有無
    授權委託李麗美無關。被告未經原告同意，逕將本應分配予
    原告2人之價金共215萬元，於108年4月15日以被告自己名義
    購買基金，爰依民法第541條第1項規定，請求被告返還原告
    二人各1,075,000元。
　㈣以上合計應返還原告每人各1,691,979元（616,979+1,075,00
    0＝1,691,979）。又依委託書已載明被告以自己名義去申購
    基金的日期，被告挪用原告的金錢，所以請求自108年4月15
    日起算法定遲延利息。
　㈤104年間就光復段712、712-2、713地號土地出售，原告2人均
    親自處理，並未授權李麗美代為處理後續款項：
　　⑴從原證三之不動產買賣契約書可知，原告就光復段712、71
      2-2、713地號土地之出售，均親自親筆簽名及蓋印。而證
      人李麗美於109年9月23日到庭表示其係代理亡夫，並非代
      理原告2人及其他姊妹，由此可知，原告2人從未委任李麗
      美。
　　⑵被告於109年11月18日表示「（法官問：當時李麗美、洪瑞
      霞、洪晴鈺，都是直接委託被告洪銘輝辦理出售上開三筆
      土地？還是原告洪瑞霞、洪晴鈺2人先授權給李麗美，李
      麗美再委託被告洪銘輝？）我有跟李麗美講，李麗美有去
      召集她四個女兒，然後就去宏興代書事務所辦理買賣土地
      事宜，而且她請她女兒申請印鑑證明，四個女兒跟李麗美
      共五人去律師事務所簽名要賣土地，當時就是讓代書來處
      理。」等語，可證被告知悉原告2人並未委託李麗美，只
      是被告藉由李麗美通知原告及其他姊妹，倘原告2人有全
      權委託李麗美，又何須出席並親自簽名？
　　⑶就取得分配款，由證人李麗美證述320萬元是我跟洪瑞霞一
      起去被告那裡領取等語；被告洪銘輝亦稱李麗美帶洪瑞霞
      到我家領320萬元等語；證人邱碧玉稱：當天他們是事先
      講好錢要怎麼拿，所以當時650萬是洪銘輝與李麗美及她
      的四個女兒一起來把錢領回去，其中好像最小的女兒他說
      還要回去帶小孩所以先行離開等語；可知，系爭712、712
      -2、713地號土地之出售，原告二人親自出席簽名、蓋印
      ，款項是原告2人、洪瑞妤、洪乙綾一同取款，並非被告
      所稱全權委託李麗美處理。
　　⑷原告2人及洪瑞妤、洪乙綾就系爭712、712-2、713地號土
      地出售取得之價金共1000萬元，係4人一同買房登記為4人
      共有，並給予李麗美居住，此為李麗美所證述，被告亦表
      示「她們都有跟我、我大哥告知游泳池賣掉，他們以後沒
      有房子可以住，所以第一次買賣的錢，他們要先去買土地
      及房子給媽媽住…。」；證人邱碧玉證述：「他們有講說
      要給媽媽作為贍養費還要買房子，而且還請我帶他們去看
      房子，但後來沒有成交，就沒有下文。」。可知確實有以
      此1000萬元買房子，且是四姊妹親力親為，並登記4人共
      有。被告亦證述其早已知悉原告2人及其他姊妹要如何處
      分此1000萬元，如此何來全權委託李麗美處理？
  ㈥108年2月間，出售710、711、712-1地號土地所得之價款，原
    告之母李麗美並無代理原告洪瑞霞、洪晴鈺與訴外人洪瑞妤
    、洪乙綾等四人收受該分配款之代理權，亦無處分權，被告
    卻未將該款項給付原告洪瑞霞、洪晴鈺與訴外人洪瑞妤、洪
    乙綾等四人:
    ⑴原告2人係聽聞被告已將710、711、712-1地號土地出售，
      然就買賣交易過程及出售之價金，被告始終未告知原告2
      人，原告曾要求被告說明清楚，然被告皆置之不理，原告
      始於109年2月12日委請律師發函予被告，被告於同年月21
      日委請律師函覆原告，並在其律師函後附上證物，原告始
      知悉交易始末及出售之金額。
    ⑵原告2人並未授權李麗美處理此3筆土地之相關事宜，證人
      李麗美亦承認「（法官問：原告洪瑞霞、洪晴鈺、訴外人
      洪瑞妤、洪乙綾是否同意證人以他們可分配取得之價金，
      委託被告用被告名義購買「豐裕策略收益基金」？原告洪
      瑞霞、洪晴鈺以何種方式表示同意，或沒有任何表示？）
      因為他們說這就是要給我養老的，不需要她們同意。」，
      李麗美已自承其並未告知原告2人，也未曾取得原告2人之
      同意。
    ⑶證人洪銘岳亦表示「我本來請被告幫我買基金，後來李麗
      美她聽到了也說這樣很好，她也要買，我有問李麗美說你
      女兒知道嗎？李麗美說她自己就可以處理。」、「（法官
      問：李麗美說她自己可以處理，她有無跟他女兒講？）這
      我就不曉得了。」等語，可知倘若李麗美有受原告2人之
      全權委託，則洪銘岳何須再問李麗美「你女兒知道嗎？」
      ？而洪銘岳既然知悉且提出疑問，在一旁且有受委任處理
      系爭土地買賣之被告，怎會不知？
    ⑷被告稱「（法官問：被告與原告洪瑞霞之間，有無談到李
      麗美分配款購買「鋒裕策略收益基金」美金15萬元，讓李
      麗美領取利息作為生活費的事？如有，原告洪瑞霞說什麼
      ？）這不是我告訴她的。是洪瑞霞直接跟我講，不知道她
      從哪裡得知的。」等語，顯見被告接受原告2人之委託處
      理系爭3筆土地買賣事宜，卻於收受價金後，從未向原告2
      人報告，而是未取得原告2人同意，逕以自己名義購買境
      外基金，然後再將責任歸咎於原告2人之母親，被告此舉
      ，除不符合委任意旨外，更違反常理及經驗法則。
    ⑸被告及證人洪銘岳均稱，原告洪瑞霞曾於北斗鎮殯儀館捻
      香時，表示認同被告以自身名義購買境外基金之作法云云
      ，然證人李麗美則表示「（法官問：原告洪瑞霞、洪晴鈺
      有無對洪銘輝說過，同意以分配款購買「鋒裕策略收益基
      金」美金15萬元，讓證人李麗美領取利息作為生活費（如
      有，是何時、何地說的）？）108年6月，在他的父親的朋
      友過世的場合有講，我是自己沒有聽到…。」。既被告表
      示李麗美在場並坐在旁邊，何以其未聽聞原告洪瑞霞與被
      告之談話？又何以站在較遠且與朋友打招呼之洪銘岳會聽
      到？洪銘岳與朋友打招呼時，原告洪瑞霞又怎會莫名其妙
      插話，然後談論與哀悼李明金無關之事宜？被告與證人洪
      銘岳根本無法就當時情景、洪瑞霞如何開場、如何談論之
      細節問題，清楚說明，二人均寥寥數語帶過，更突顯證人
      證詞種種違反常理之處，是被告及證人洪銘岳之證詞顯不
      可信。原告洪瑞霞捻香時並沒有看到洪銘岳。
  ㈦被告一再稱原告2人全權委託李麗美，不外乎係因104年第一
    次出售土地取得分配款時，係由李麗美取款云云，然本件原
    告二人係爭執108年2月出售710、711、712-1地號土地之事
    宜，究與4年前出售土地事宜原告有無委託李麗美代收分配
    款，有何相關？縱使原告2人有委任李麗美取款，然此亦僅
    是委任取款，並無授權其與被告約定購買境外基金一事，被
    告以原告2人有委任李麗美取款之事，即推定原告2人有授權
    李麗美與被告約定購買境外基金之推論，有違論理法則。有
    關108年2月出售710、711、712-1地號土地之分配款430萬
    元，原告之母李麗美並無代理原告洪瑞霞、洪晴鈺與訴外人
    洪瑞妤、洪乙綾等四人收受該分配款之代理權，因此被告未
    將430萬元給付給原告洪瑞霞、洪晴鈺與訴外人洪瑞妤、洪
    乙綾等四人，且李麗美亦無處分權。
  ㈧倘鈞院認為被告係經授權處分該分配款，原告2人既已於109
    年3月20日終止該借名之委任契約（卷一67頁），被告自應
    依原告2人指示贖回該基金，原告得依借名契約終止後之返
    還請求權，爰類推適用民法第541條第1項、第179條規定，
    終止原告2人與被告之信託關係，備位聲明請求被告應向元
    大商銀終止信託財產鋒裕策略收益基金就其中美金37,500元
    為終止信託關係之意思表示，並將贖回之美金37,500元，以
    新台幣1,075,000元交付原告洪瑞霞，另被告應向元大商銀
    終止信託財產鋒裕策略收益基金就其中美金37,500元為終止
    信託關係之意思表示，並將贖回之美金37,500元，以新台幣
    1,075,000元交付原告洪晴鈺。
　㈨就712、712-2、713地號土地出售所得65,319,750元，被告稱
    應扣除各項次（見被告答辯理由㈣所列項次順序）之支出，
    原告意見如下:
　  ①項次2土地仲介費65萬元，被告稱買受人於第二期款內扣  
      除，然證人林復源並未能提出相關書面契約，故有爭執。
　  ②項次7、8、9有關洪貴櫻、洪貴香、洪貴玲之分配款，就洪
      貴櫻、洪貴玲各多得50萬元，合計100萬元部分有爭執，
      其餘850萬元不爭執。
　　③項次13阿姑之子白包，並無單據，且非共有不動產必要支
      出，故有爭執。
　　④項次16，舊屋契稅52,326元，被告所提出附件4單據（卷二
      000-000頁），對於其中183頁之契稅繳款書492元不爭執
      ；其餘為土地增值稅繳款書，已在項次20中提出作為證物
      ，此處重複提出（卷二p.185-195頁，與p.41-51頁均相同
      ），而有爭執。
　  ⑤項次21代書費104,400元（卷二197頁，附件5），被告先稱
      此為宏興代書費支出，何以附上許代書事務所單據?故爭
      執其形式上真正。
  　⑥項次23農地權轉登12,360元，被告所附不動產登記費用明
      細表（卷二205頁）所示不動產，並非共有人共有之土地
      ，不能要共有人負擔。
    ⑦項次24回復洪貴櫻等信函律師費8,000元，這是洪貴香等人
      指責被告侵占系爭土地及詐騙提出印鑑章，與共有人無關
      。
  　⑧項次31，畸零地修繕（105.3.17.做五窗大門和拆牆）175,
      500元，被告提出之證物報價單（卷二211頁），是畸零地
      上的建物修繕，被告將建物出租他人，收取的租金既未納
      入共有財產，為何修繕費要由共有人負擔?710地號土地上
      之地上物為鐵皮屋，被告已依切結書淨空土地，築立網式
      安全圍籬，為何還需要做畸零地修繕工程?令人懷疑。
　　⑨項次37洪增雄白包10,000元，並無單據，且與共有不動產
      的必要支出無關。
    ⑩項次38彰化阿姑6,000元，並無單據，且與共有不動產的必
      要支出無關。
  　⑪項次40，房屋修繕（106.6.）40,320元，被告提出之證   
     物報價單（卷二215頁），是畸零地上的建物修繕，被告  
      將建物出租他人，收取的租金既未納入共有財產，為何  
      修繕費要由共有人負擔；又從單據上無法看出修繕的是  
      祖厝，宮後街140號建物在713地號土地上，為「熱帶魚  
      水上世界」游泳池，此為游泳池拆除工程，被告既已拆  
      除地上物，為何還要再為房屋修繕?
　　⑫其餘項次（項次1、3、4、5、6、10、11、12、14、15、17
        、18、19、20、22、25、26、27、28、29、30、32、33
        、34、35、36、39、41）均不爭執等語。
三、被告聲明求為判決原告之訴駁回，如受不利判決願供擔保聲
    請宣告免為假執行。答辯略以：
  ㈠兩造與其他共有人於104年3月14日訂立買賣契約，出售712、
    712-2、713地號土地，出售所得65,319,750元，其中頭期款
    1,300萬元由買方給付650萬元支票與同額現金，票據係存入
    被告設於元大銀行北斗分行00000000000000號帳戶內提示兌
    現（卷一131頁），第2期款17,162,147元、第3期款19,590,
    000元及尾款13,139,750元亦同。原告2人及訴外人洪瑞妤、
    洪乙綾就相關買賣與領款事宜已授與代理權予訴外人李麗美
    ，其4人之1,000萬元分配款，由李麗美以代理人身分領取32
    0萬元現金（同年3月14日），餘款則依李麗美指示分別匯入
    訴外人洪琮竣於元大銀行北斗分行帳戶4,000,000元（同年5
    月14日）與2,800,000元（同年5月28日）（卷一131頁），
    期間各次領、匯款均只有李麗美一人至被告住處辦理，並非
    至代書事務所，原告洪瑞霞亦未同行。又上開1,000萬元分
    配款並非分給原告與訴外人洪瑞妤、洪乙綾，而係由訴外人
    李麗美決定洽購門牌號碼彰化縣○○鎮○○街000巷0號房地登記
    予原告與訴外人洪瑞妤、洪乙綾共有，並供李麗美居住之用
    ，則就上開領款與購屋事實觀之，訴外人李麗美應為原告等
    之代理人。又原告洪瑞霞、洪晴鈺與訴外人洪瑞妤、洪乙綾
    等四人已將收受分配款之權利贈與李麗美，因此李麗美是就
    自己之權利有權處分，並有將此情形告知被告，於第一次買
    賣的時候在代書那邊就有討論。
　㈡被告於108年2月間出售710、711、712-1號土地，所得價金
　　17,274,825元，扣除相關費用後，應分配予原告2人以及訴
    外人洪瑞妤、洪乙綾，每人各1,075,000元（4人合計為430
    萬元），被告就所得價金分配事宜通知訴外人李麗美，原告
    洪瑞霞、洪晴鈺與訴外人洪瑞妤、洪乙綾等四人已將收受分
    配款之權利贈與李麗美，因此李麗美是就自己之權利有權處
    分，並有將此情形告知被告，李麗美於108年4月間出具委託
    書委託被告以被告名義購買「鋒裕策略收益基金」美金15萬
    元，被告才以此430萬元購買元大商業銀行銷售之「鋒裕策
    略收益基金」美金15萬元（交易編號：FS00000000，卷一19
    3頁），所需費用由被告設於元大銀行北斗分行00000000000
    000號帳戶轉帳支付，以當日美金匯率30.878元來計算，只
    能買到139,257.7元的美金，折算總金額為新台幣4,631,700
    元，除以上開分配款430萬元支付外，其餘部分由被告存款
    支出331,700元補足，所得部分孳息由李麗美按月領取2萬元
    ，被告應得孳息則待日後計算取回。
　㈢被告於108年5月底偕同訴外人洪銘岳（即被告之兄、原告伯
    父）至北斗鎮殯儀館捻香，原告洪瑞霞恰好在場，曾向被告
    表示被告以上開分配款購買基金，其母李麗美領取利息作為
    生活費，作法甚為正確等語，為被告與訴外人洪銘岳當場聽
    聞，顯然已表示同意被告購買基金之作法。
　㈣被繼承人洪鎥欽育有子女洪貴櫻（長女）、洪銘岳（長男）
    、洪貴香（次女）、洪銘輝（次男）、洪貴玲（參女）、洪
    銘荃（參男）、洪明勳（肆男）共7人，渠等7人曾於90年協
    議由訴外人洪貴櫻、洪貴香、洪貴玲各得100萬元與房屋1棟
    後，其等3人即放棄對於其他遺產之分配（僅口頭協議，且
    洪貴櫻、洪貴香尚短少50萬元）。嗣被告於104年3月出售系
    爭土地得款65,319,750元，其3人竟反悔由訴外人洪貴香、
    洪貴玲出面委任律師於104年7月間發函被告與原告及訴外人
    洪瑞妤、洪乙綾要求再各支付300萬元，被告遂邀集洪貴櫻
    、洪貴香、洪貴玲及洪銘岳、李麗美（代表原告及訴外人洪
    瑞妤、洪乙綾）、洪明勳等人訂立遺產分配協議書，約定就
    上開售地款再支付洪貴櫻、洪貴玲各250萬元，洪貴香350萬
    元，其等即不再主張遺產繼承權利。被告依約匯款，並就洪
    貴櫻、洪貴香所各短少50萬元給付完畢。
　㈤104年3月14日出售712、712-2、713地號土地，出售所得65,3
    19,750元，支出項次如下:
　　①土地增值稅1,777,853元。
  　②仲介費650,000元，買受人於第二期款內已扣除，此經證人
      林復源證述明確。
　　③分配予洪銘岳一千萬元。
　　④分配予洪銘輝一千萬元。
　　⑤分配予洪明勳一千萬元。
　  ⑥分配予原告2人及訴外人洪瑞妤、洪乙綾合計一千萬元。
  　⑦分配予洪貴櫻三百萬元。
　　⑧分配予洪貴香四百萬元。
  　⑨分配予洪貴玲二百五十萬元。
　　⑩農會借款三百萬元結清利息5,556元。
　　⑪阿嬤104年3月16日看護費37,420元。
　　⑫712地號土地分割登記代書費19,180元。
  　⑬阿姑之子（阿章）白包1,500元，被告以被繼承人洪鎥欽  
      本房全體親屬名義，由售地款支出。
　　⑭阿嬤104年4月9日看護費34,589元。
　　⑮103年4月至104年4月710地號國有財產租金177,654元。
  　⑯711地號舊屋104年4月9日契稅52,326元。
　　⑰阿嬤喪葬費504,888元。
　　⑱104年5月房屋稅31,859元。
　　⑲104年5月25日711、712-1地號土地贈與登記規費34,29    
    2元。
　　⑳104年5月19日第711、712-1地號土地增值稅51,834元。
  　㉑許代書事務所代書費104,400元（附件5）。
　　㉒104年5月至105年8月710地號國有財產租金47,235元。
    ㉓北斗鎮七星段80地號農地移轉登記12,360元。該筆土地是
      過給林祐駿，這筆土地是林祐駿的，是被告向林祐駿借名
      登記的，給阿嬤作為農保投保用途，後來阿嬤去世了，這
      個用途用不到了，所以就把土地過還給林祐駿。
　  ㉔回復洪貴櫻等信函律師費8,000元，有徐承蔭律師回覆之  
      律師函。
　　㉕712、713地號土地鑑界費10,500元。
　　㉖104年11月24日房屋贈與契稅4,797元。
　　㉗713地號土地建築師申請拆除執照費10,000元。
　　㉘104年711、712地號土地地價稅3,248元。明細表為2,489  
      元。
　　㉙713地號地上物拆除環保局罰款18,000元。
　　㉚713地號土地地上物拆除費86,000元。
    ㉛畸零地修繕175,500元。因買賣契約出售712、712-2、713
      地號土地特別約定條款明定「地上物由乙方（即被告）自
      行拆除」，被告拆除地上物後，買方要求在712地號土地
      建圍籬大門，否則不給尾款，被告因而支出上開費用，始
      得於105年3月25日取得尾款支票。
　　㉜105年5月24日房屋稅11,544元。
　　㉝購買光復段710地號土地11,755,820元。
　　㉞105年8月15日租金收入財產孳息繳稅1,740元。
　　㉟105年9月20日國有買賣房屋贈與21,000元。
　　㊱105年1月30日711、712-1地號土地地價稅3,248元。
  　㊲105年12月10日洪增雄白包10,000元，被告以被繼承人洪鎥
      欽本房全體親屬名義，由售地款支出。
  　㊳105年12月彰化阿姑洪雪昭白包6,000元，被告以被繼承人
      洪鎥欽本房全體親屬名義，由售地款支出。
　　㊴106年5月16日房屋稅1,414元。
  　㊵106年6月房屋修繕40,320元，此係修繕彰化縣○○鎮○○街000
      號祖厝所支出費用。
　　㊶106年11月30日710、711、712-1地號地價稅12,809元。
　㈥上開出售712、712-2、713地號土地之結餘款為99,096元，
　　加上108年2月間出售710、711、712-1號土地所得價金17,27
    4,825元，合計為17,373,921元，應扣除下列支出:
　　①710、711、712-1地號於107年地價稅10,568元（卷二157  
      頁）。
　　②108年3月26日信託專戶支付土地增值稅86,818元。
　　③108年3月專戶信託費4,250元。
　　④108年3月26日仲介費200,000元。
　　⑤108年4月3日鑑界申報房地合一稅15,320元。
　　以上結餘款為17,056,965元，應分配1/4給原告及訴外人洪
    瑞妤、洪乙綾4人共4,264,241元。
　㈦就被告以自己名義購買境外基金，原告2人主張於109年3月20
    日以原證8律師函終止借名契約，請求被告交還贖回基金之
    款項，此部分金額目前無法確定，因為美金兌現匯率有跌，
    所以會比原告主張的1,075,000元更少，而且被告是受李麗
    美委託，並非受原告委託等語。
四、兩造不爭執之事項：
　㈠被繼承人洪鎥欽於90年4月22日死亡，其遺產由洪林秀鸞、
    洪銘岳、洪銘輝、洪銘荃、洪明勳、洪貴櫻、洪貴香、洪貴
    玲等8人繼承，嗣洪銘荃於95年2月10日死亡，其遺產由李麗
    美、洪瑞霞、洪瑞妤、洪晴鈺、洪乙綾繼承（卷一21頁），
    李麗美是原告洪瑞霞、洪晴鈺及訴外人洪瑞妤、洪乙綾的母
    親，是被告的弟媳。
  ㈡含兩造在內之被繼承人洪鎥欽、洪銘荃之繼承人於102年4月
    30日訂立原證2之遺產分割契約書。亦即原告洪瑞霞、洪晴
    鈺，被告洪銘輝，以及訴外人洪林綉鸞、洪銘岳、李麗美、
    洪瑞妤、洪乙綾、洪明勳、洪貴櫻、洪貴香、洪貴玲訂立遺
    產分割契約書，就坐落彰化縣○○鎮○○段00000000000
    0000000000地號土地，約定洪銘岳、洪銘輝、洪明勳每人
    各取得應有部分1/4，洪瑞霞、洪晴鈺、洪瑞妤、洪乙綾每
    人各取得應有部分1/16。其中坐落彰化縣○○鎮○○段0 00
    地號土地，嗣後分割為712、712-1、712-2地號3筆土地，共
    有人應有部分比例不變。
  ㈢原告與其他共有人於104年初委託被告處理出售上開土地。
  ㈣被告受全體共有人委託，於104年3月14日與買受人訂立原證
    3之買賣契約，將坐落彰化縣○○鎮○○段0000000000000
    地號3筆土地出售，出售總金額65,319,750元，扣除保留購
    買鄰地710地號土地價款11,755,820元，以及扣除相關費用
   （可扣除費用有爭執），被告給付原告洪瑞霞、洪晴鈺與訴
    外人洪瑞妤、洪乙綾等四人10,000,000元，已由訴外人李麗
    美（原告與洪瑞妤、洪乙綾之母、被告之三弟媳）代為領取
    完畢。
  ㈤被告復受全體共有人委託，以上開11,755,820元保留款於10
    5年8月購得光復段710地號土地。
  ㈥被告受全體共有人委託，於108年2月間與買受人訂立原證4
    之買賣契約，將光復段710、711、712-1號土地出售，出售
    總金額17,274,825元後，被告將給付原告洪瑞霞、洪晴鈺與
    訴外人洪瑞妤、洪乙綾等四人的分配款當中的430萬元，通
    知李麗美收受。
  ㈦訴外人李麗美於108年4月間出具原證七之委託書委託被告將
    上開430萬元分配款以被告名義購買元大商業銀行銷售「鋒
    裕策略收益基金」（交易編號：FS00000000）。 
　㈧光復段710、711、712-1號土地出售總金額17,274,825元，可
    扣除之相關費用如下:
　　①710、711、712-1地號土地107年地價稅10,568元。
　  ②108年3月26日信託專戶支付土地增值稅86,818元。
　  ③108年3月專戶信託費4,250元。　　
　　④108年3月26日仲介費200,000元。　
　　⑤108年4月3日鑑界、申報房地合一稅15,320元。　
  ㈨依原告追加備位聲明109年12月11日之日期，依台灣銀行牌  
    告匯率當日，買入匯率為美金1元對新台幣28.01元，15萬  
    元美金兌換台幣為4,201,500元，1/4為1,050,375元。
  ㈩洪鎥欽之子女洪貴櫻（長女）、洪銘岳（長男）、洪貴香（
    次女）、洪銘輝（次男）、洪貴玲（參女）、洪銘荃（參男
    ）、洪明勳（肆男）共7人，渠等7人曾於90年協議由訴外人
    洪貴櫻、洪貴香、洪貴玲各得100萬元與房屋1棟後，其等3
    人即放棄對於其他遺產之分配。104年間，被告邀集洪貴櫻
    、洪貴香、洪貴玲及洪銘岳、李麗美（代表原告及訴外人洪
    瑞妤、洪乙綾）、洪明勳等人訂立遺產分配協議書（卷一45
    3頁），約定就售地款再支付洪貴櫻、洪貴玲各250萬元，洪
    貴香350萬元，其等即不再主張遺產繼承權利。
五、兩造之爭執事項:
　㈠光復段712、712-2、713地號3筆土地出售總金額65,319,750
    元，可扣除之相關費用為多少?
　㈡訴外人李麗美於108年4月間出具原證七之委託書委託被告將
　　原告洪瑞霞、洪晴鈺與訴外人洪瑞妤、洪乙綾等四人分得之
　  430萬元，以被告名義購買元大商業銀行銷售「鋒裕策略收
    益基金」美金15萬元（交易編號：FS00000000）一事，訴外
    人李麗美有無代理權?
六、得心證之理由
  ㈠被告受土地全體共有人委託，於104年3月14日與買受人訂立
    買賣契約，將坐落彰化縣○○鎮○○段0000000000000地號3筆土
    地出售，出售總金額65,319,750元，原告洪瑞霞、洪晴鈺與
    訴外人洪瑞妤、洪乙綾等四人應分得1/4（每人應有部分各
    為1/16，4人合計1/4），已受被告給付10,000,000元之事實
    ，為兩造所不爭執，且有買賣契約書可憑，應堪信為真實。
　㈡原告主張上開價金65,319,750元，扣除必要費用後，原告二
    人及訴外人洪瑞妤、洪乙綾應可分得12,467,916元，然被告
    卻僅給付10,000,000元，短少給付2,467,916元，原告2人可
    再分得各616,979元等語，則為被告所否認，並答辯稱扣除
    必要費用後，分配款均已給付原告等語。按受任人因處理委
    任事務，所收取之金錢、物品及孳息，應交付於委任人。又
    按受任人因處理委任事務，支出之必要費用，委任人應償還
    之，並付自支出時起之利息。受任人因處理委任事務，負擔
    必要債務者，得請求委任人代其清償，未至清償期者，得請
    求委任人提出相當擔保。民法第541條第1項、第546條第1、
    2項分別定有明文。因此原告自得請求扣除必要費用後按有
    部分比例可受分配之金錢。經查:
　　⑴茲就被告答辯所稱應扣除已支付之費用，分別判斷如下:
　　  ①土地增值稅1,777,853元，有土地增值稅繳款書可憑，  
        且為原告所不爭執，應予扣除。
  　　②仲介費650,000元，雖為原告所爭執，然證人及收取仲介
        費之人林復源已到庭證述有收到賣方支付之仲介服務費
        65萬元，本來都收百分之四，因為他們兄弟姊妹有意見
        ，只有收百分之一的費用，是從買賣價金來給付這筆錢
        等語，並出具證明單為佐，其證述內容具體詳實，應屬
        可採，應予扣除。
　　  ③分配予洪銘岳一千萬元，為原告所不爭執，應予扣除。
　　  ④分配予洪銘輝一千萬元，為原告所不爭執，應予扣除。
　　  ⑤分配予洪明勳一千萬元，為原告所不爭執，應予扣除。
　    ⑥分配予原告2人及訴外人洪瑞妤、洪乙綾合計一千萬元，
        為原告所不爭執，應予扣除。
　　  ⑦分配予洪貴櫻300萬元，⑧分配予洪貴香400萬元，⑨分配
        予洪貴玲250萬元等情，被告固提出匯款單據、存摺為
        證（卷一000-000頁），然依遺產分割協議書（卷一453
        頁）所示，應給付洪貴櫻250萬元，洪貴玲250萬元，洪
        貴香350萬元，而證人洪貴香則證述遺產分割協議書有
        蓋手印，是被被告騙的等語，證人洪貴櫻則表示遺產分
        割協議書忘記有無蓋手印等語，仍無從證明除依遺產分
        割協議書應給付洪貴櫻250萬元，洪貴玲250萬元，洪貴
        香350萬元以外，被告要多付洪貴櫻及洪貴香各50萬元
        有何正當原因，因此被告支付予洪貴櫻等三人可扣除之
        款項，應為850萬元。
　　  ⑩農會借款三百萬元結清利息5,556元，有北斗鎮農會放  
        款利息明細可憑，且為原告所不爭執，應予扣除。
　　  ⑪阿嬤104年3月16日看護費37,420元，有匯款申請書可   
       憑，且為原告所不爭執，應予扣除。
　　  ⑫712地號土地分割登記代書費19,180元，有費用明細表  
        可憑，且為原告所不爭執，應予扣除。
　　  ⑬阿姑之子（阿章）白包1,500元，則為原告所爭執，被告
        既未能舉證此與系爭土地有何關聯，故此項目不能扣除
        。
　　  ⑭阿嬤104年4月9日看護費34,589元，有匯款申請書可憑，
        且為原告所不爭執，應予扣除。
　　  ⑮103年4月至104年4月，第710地號國有財產租金177,654
        元，有繳款執據可憑，且為原告所不爭執，應予扣除。
  　　⑯711地號舊屋104年4月9日契稅52,326元，原告對於492元
        不爭執外，其餘則有爭執。而被告僅提出492元之契稅
        繳款書，其餘均為土地增值稅繳款書，並非契稅，故此
        項可扣除之金額為492元。
　　  ⑰阿嬤喪葬費504,888元，已為原告所不爭執，應予扣   
        除。
　　  ⑱104年5月房屋稅31,859元，有房屋稅繳款書可憑，且為
        原告所不爭執，應予扣除。
　　  ⑲104年5月25日711、712-1地號土地贈與登記規費34,292
        元，有費用明細表可憑，且為原告所不爭執，應予扣除
        。
　　  ⑳104年5月19日711、712-1地號土地增值稅51,834元，已
        提出土地爭執稅繳款書為證，且為原告所不爭執，應予
        扣除。
　  　㉑支付代書事務所費用104,400元，原告對於被告提出許代
        書事務所計算書及單據（卷二000-000頁）雖有爭執，
        然其中支出印花稅32,445元（卷二201頁），課稅資料
        為遺產分割協議書，且憑證標的為光復段711地號等10
        筆土地，可認與共有人取得土地有關而支出之共益費用
        ，應予扣除；其餘則被告未能再舉證以實其說，故未能
        扣除。
　　  ㉒104年5月至105年8月710地號國有財產租金47,235元，有
        繳費執據可憑，且為原告所不爭執，應予扣除。
      ㉓北斗鎮七星段80地號農地移轉登記12,360元，為原告所
        爭執，而依所提出之不動產登記費用明細表（卷二000-
        000頁）所示，該不動產為坐落彰化縣○○鎮○○段00地號
        土地，並非光復段712、712-2、713地號土地，因此不
        能認為是必要之費用，故認不能扣除。
  　　㉔回復洪貴櫻等信函律師費8,000元，除有被告所提出之律
        師酬金請款單可憑（卷二57頁）外，且有徐承蔭律師提
        供之田豐聯合法律事務所律師函可憑，足認此與分配71
        3地號土地金額有關而支出之共益費用，應予扣除。
　　  ㉕712、713地號土地鑑界費10,500元，已提出費用明細   
       表為證，且為原告所不爭執，應予扣除。
　　  ㉖104年11月24日房屋贈與契稅4,797元，有契稅繳款書可
        證，且為原告所不爭執，應予扣除。
　　  ㉗713地號土地建築師申請拆除執照費10,000元，有工程  
        設計委託契約書可證，且為原告所不爭執，應予扣除。
　　  ㉘104年711、712地號土地地價稅，依明細表所示為2,48  
        9元（卷二160頁），且為原告所不爭執，應予扣除。
　　  ㉙713地號地上物拆除環保局罰款18,000元，有拆除執照  
        附表為證，且為原告所不爭執，應予扣除。
　　  ㉚713地號土地地上物拆除費86,000元，有切結書為證，  
        且為原告所不爭執，應予扣除。
     ㉛畸零地修繕175,500元，被告雖主張因買賣契約（原證3，
        卷一47頁）出售712、712-2、713地號土地特別約定條
        款明定「地上物由乙方（即被告）自行拆除」，被告拆
        除地上物後，買方要求在712地號土地建圍籬大門，否
        則不給尾款，被告因而支出上開費用，始得於105年3月
        25日取得尾款支票等語，且提出報價單為佐（卷二211
        頁），核與證人楊永全證述略謂應該是要賣地而作，這
        是在熱帶魚泳游池，有一部分是拆除磚牆、烤漆板等語
        相符，可認係為履約而支出之共益費用，應予扣除。
　　  ㉜105年5月24日房屋稅11,544元，有房屋稅繳款書為     
       證，且為原告所不爭執，應予扣除。
　　  ㉝購買光復段710地號土地11,755,820元，有產權移轉證  
        明書為證，且為原告所不爭執，應予扣除。
　　  ㉞105年8月15日租金收入繳稅1,740元，有繳款書為證，且
        為原告所不爭執，應予扣除。
　　  ㉟105.9.20.國有買賣房屋贈與21,000元。有許代書事務  
        所之單據可證，且為原告所不爭執，應予扣除。
　　  ㊱105.1.30.第711、712-1地號土地地價稅3,248元，有   
       明細表可證（卷二159頁），且為原告所不爭執，應予  
        扣除。
　　  ㊲105年12月10日支出洪增雄白包10,000元，此為原告所爭
        執，此項並不在處理本件委任事務之範圍內，故未能扣
        除。
　　  ㊳105年12月支出彰化阿姑白包6,000元，此為原告所爭執
        ，而此項並不在處理本件委任事務所之範圍內，故未能
        扣除。
　　  ㊴106年5月16日房屋稅1,414元，有房屋稅繳款書可證，  
        且為原告所不爭執，應予扣除。
  　　㊵106年6月房屋修繕40,320元，被告主張此係修繕彰化縣○
        ○鎮○○街000號祖厝所支出費用等語，雖提出報價單為佐
        （卷二215頁），然此為原告所爭執，而證人楊永全對
        於房屋所在位置證述先後不一，無從認定被告所述為真
        ，亦未能舉證證明此與為處理本件委任事務所必要，故
        未能扣除。
　　  ㊶106.11.30.第710、711、712-1地號地價稅，依明細表所
        示為12,809元（卷二158頁），且為原告所不爭執，應
        予扣除。
 　　 基於以上理由，本院認為可扣除被告已支出之金額，合計
      為64,028,158元。
  　⑵光復段712、712-2、713地號3筆土地出售總金額65,319,75
      0元，扣除上開已支出64,028,158元，剩餘可再分配之款
      項為1,291,592元。則原告2人及訴外人洪瑞妤、洪乙綾等
      共4人，可受分配款項應為322,898元（1,291,592÷4＝322,
      898，元以下四捨五入）。
　　⑶光復段710、711、712-1號土地出售總金額17,274,825元，
      扣除兩造不爭執之必要費用316,956元（10,568+86,818+4
      ,250+200,000+15,320＝316,956），剩餘款項為16,957,86
      9元。則原告2人及訴外人洪瑞妤、洪乙綾等共4人，可受
      分配款項應為4,239,467元（16,957,869÷4＝4,239,467，
      元以下四捨五入）。
　　⑷原告2人及訴外人洪瑞妤、洪乙綾等共4人，由以上⑵、⑶項
      計算，可受分配款項應為4,562,365元（322,898+4,239,4
      67＝4,562,365）。
　㈢原告復主張被告於108年2月間將710、711、712-1地號土地出
    售後，原告之母李麗美並無代理原告洪瑞霞、洪晴鈺與訴外
    人洪瑞妤、洪乙綾等4人收受該分配款之代理權，亦無處分
    權，被告卻未將該款項給付原告洪瑞霞、洪晴鈺與訴外人洪
    瑞妤、洪乙綾等4人，而是將該430萬元以受原告母親委託為
    由，於108年4月15日以被告自己名義購買「鋒裕策略收益基
    金」美金15萬元，原告2人從未同意處分該價金等語，則為
    則為被告所爭執，答辯稱原告洪瑞霞、洪晴鈺與訴外人洪瑞
    妤、洪乙綾等4人已將收受分配款之權利贈與李麗美，因此
    李麗美是就自己之權利有權處分，並有將此情形告知被告，
    李麗美於108年4月間出具委託書將此430萬元委託被告以被
    告名義購買「鋒裕策略收益基金」美金15萬元，所得部分孳
    息由李麗美按月領取2萬元，被告於108年5月底偕同被告之
    兄洪銘岳至北斗鎮殯儀館捻香，原告洪瑞霞在場，曾向被告
    表示被告以上開分配款購買基金，其母李麗美領取利息作為
    生活費，作法甚為正確等語。按贈與，因當事人一方以自己
    之財產，為無償給與於他方之意思表示，經他方允受而生效
    力，民法第406條定有明文。足見贈與係諾成契約，如其契
    約成立，債務人即應受此契約之拘束。經查，證人即原告之
    母李麗美到庭證述略謂:原告有說這是以後要留給我養老用
    的，原告二人說要讓我處理，我才委託被告去賣土地，出售
    712、712-2、713地號三筆土地分配給原告洪瑞霞、洪晴鈺
    、訴外人洪瑞妤、洪乙綾共1000萬元，我用4個女兒的名字
    去買房子，104年當時在宏興代書事務所，有說後來這些土
    地賣得的錢要給我養老，四個女兒都說好，說要給我全權處
    理，因為先賣得的1000萬我用她們四個人的名字去買門牌號
    碼彰化縣○○鎮○○街000巷0號房屋及土地，登記為他們4人共
    有，所以她們要給我養老的費用，710、711、712-1地號土
    地所分配到430萬元，這些錢就是我要養老的，我知道被告
    有買基金，所以我也說要跟著買，賺一些零用錢，這樣我就
    不用跟四個小孩拿錢了，委託書是我親自蓋的，購買「鋒裕
    策略收益基金」美金15萬元，剛好是台幣430萬元，我有告
    訴她們，她們說這就是要給我養老的，不需要她們同意，後
    來她們說就給我處理就好，原告洪瑞霞、洪晴鈺他們是跟我
    說每人各1,075,000元的分配款，是作為我的晚年生活費用
    ，108年6月，在他的父親的朋友過世的場合有講購買基金的
    事，當時洪瑞霞有去，她說被告這樣處理不錯，這樣母親就
    有生活費用了等語，並當庭提出北斗鎮大松段857建號建物
    所有權狀4張及同段994-9地號土地所有權狀4張，均為洪瑞
    霞、洪晴鈺、洪瑞妤、洪乙綾各應有部分1/4為佐，核與證
    人即宏興代書事務所黃自強地政士之助理邱碧玉到庭結證略
    謂:有辦理彰化縣○○鎮○○段0000000000000地號土地之契約辦
    理過戶，李麗美及四位女兒、洪銘輝、洪銘輝的大伯都有到
    場，四個女兒有講土地賣得的錢要給媽媽作為贍養費還要買
    房子，而且還請我帶她們去看房子，買賣712、712-2、713
    地號土地交易，只有第一次原告他們有到場，第二次他們就
    委託媽媽及洪銘輝來處理，因為當時第一次的時候就已經有
    講好是要這樣處理，因為他們都要上班，所以就由她們的媽
    媽及洪銘輝來等語，以及證人即被告之兄洪銘岳證述略謂:
    我本來請被告幫我買基金，後來李麗美她聽到了也說這樣很
    好，她也要買，我有問李麗美說你女兒知道嗎，李麗美說她
    自己就可以處理了，108年5月底至北斗鎮殯儀館為往生的李
    明金捻香，有遇到李麗美、洪瑞霞、洪晴鈺，在打招呼的當
    中，我有聽到洪瑞霞有說，被告買鋒裕策略收益基金辦得很
    對，讓我母親後面有生活費等語，所述情節大致相符，足證
    原告2人及訴外人洪瑞妤、洪乙綾等共4人前述可請求之4,56
    2,365元，均已贈與母親李麗美，且為被告所知悉，則李麗
    美以其中430萬元委託被告購買「鋒裕策略收益基金」美金1
    5萬元，自屬有權處分，而賸餘262,365元（4,562,365-4,30
    0,000＝262,365），則為訴外人李麗美得向被告請求之金額
    ，原告均已無權再向被告請求給付，且
　　原告主張終止該借名之委任契約，亦屬無據。
　㈣綜上所述，原告洪瑞霞、洪晴鈺與訴外人洪瑞妤、洪乙綾等
    四人得向被告請求之分配款，均已贈與渠等之母親李麗美，
    且為被告所知悉，則原告自不得再向被告請求分配款，故原
    告先位之訴請求被告應給付原告洪瑞霞、洪晴鈺每人各1,69
    1,979元，及自108年4月15日起至清償日止，按年息百分之
    五計算之利息，以及備位之訴請求被告應給付原告洪瑞霞、
    洪晴鈺每人各616,979元及自108年4月15日起至清償日止，
    按年息百分之五計算之利息，被告應向元大商銀終止信託財
    產鋒裕策略收益基金（交易編號FS00000000號）就其中美金
    37,500元為終止信託關係之意思表示，並將贖回之美金37,5
    00元，交付原告洪瑞霞、洪晴鈺每人各新台幣1,075,000元
    ，均無理由，應予駁回。又原告之訴既經駁回，則其假執行
    之聲請即失去可依附之訴，應一併駁回。
  ㈤本件事證已明，兩造其餘主張陳述及所提之證據，經審酌後
    認為對於判決結果不生影響，就不再逐一論述，附此敘明。
七、訴訟費用負擔之依據：民事訴訟法第78條、第85條第1項前
    段。
中　　華　　民　　國　　110 　年　 11　 　月　　3 　　日
                  民事第二庭    法　官　陳弘仁
以上正本係照原本作成。
如對判決上訴，應於判決送達後20日內向本院提出上訴狀。如委
任律師提起上訴者，應一併繳納上訴審裁判費。
中　　華　　民　　國　　110 　年　 11 　　月　　3 　　日
                                書記官　葉春涼